臺灣屏東地方法院刑事判決　　　　　　 99年度交易字第168號
公　訴　人　臺灣屏東地方法院檢察署檢察官
被　　　告　林宏杰
輔　佐　人　林宏勳
　　　　　　阮秀蘭
上列被告因過失傷害案件，經檢察官聲請簡易判決處刑（99年度
偵字第7257號），本院認不宜以簡易判決處刑，改依通常程序審
理，判決如下：
    主  文
林宏杰犯過失傷害罪，處拘役伍拾日，如易科罰金，以新臺幣壹
仟元折算壹日。
    事  實
一、林宏杰考領有重型機車駕駛執照，於民國99年4 月15日晚上
    某時，騎乘車牌號碼195-CLM 號重型機車，沿屏東縣內埔鄉
    ○○路由北往南方向行駛，嗣於同日20時20分許，行經屏東
    縣內埔鄉○○路與學興路口時，原應注意車前狀況，隨時採
    取必要之安全措施，且應注意行經行人穿越道，遇有行人穿
    越時，無論有無交通指揮人員指揮或號誌指示，均應暫停讓
    行人先行通過，而依當時情形，路面無障礙物，視距良好物
    ，並無不能注意之情事，詎其竟疏未注意車前狀況且未注意
    行人穿越道上之行人，即貿然騎乘上開重型機車行經該交岔
    路口。適同一時、地，有曾松雄於屏東縣內埔鄉○○路上之
    號誌仍係紅燈時，即進入該學人路行人穿越道，並沿該行人
    穿越道由西往東方向穿越學人路，惟尚未步行至該行人穿越
    道中央雙黃線時，因該學興路號誌已變更為黃燈，曾松雄見
    號誌變更來不及穿越，即轉頭準備往回走時，然林宏杰前開
    疏失致閃避不及，其身體不慎擦撞曾松雄，曾松雄因而受有
    左側胸部挫傷併瘀腫之傷害。林宏杰於肇事後，在未有偵查
    犯罪職權之機關或公務員發現前，主動向前來現場處理之警
    員坦承其為本件肇事人，並接受裁判，始查悉上情。
二、案經曾松雄訴由屏東縣政府警察局內埔分局移送臺灣屏東地
    方法院檢察署檢察官聲請簡易判決處刑。
    理  由
壹、程序事項：
一、按被告以外之人於審判外之言詞或書面陳述，除法律有規定
    者外，不得作為證據，刑事訴訟法第159 條第1 項定有明文
    。本件證人曾松雄、郭秋香於偵查中經具結後向檢察官所為
    之陳述，固屬傳聞證據，惟現階段刑事訴訟法規定檢察官代
    表國家偵查犯罪、實施公訴，依法其有訊問被告、證人及鑑
    定人之權，證人、鑑定人且須具結，而實務運作時，檢察官
    偵查中向被告以外之人所取得之陳述，原則上均能遵守法律
    規定，不致違法取供，其可信度極高，且於本院實施交互詰
    問，已踐行保障被告對於證人曾松雄、郭秋香之詰問權，是
    依上開規定，證人潘清得、陳惠娟於偵查中經具結後向檢察
    官所為之陳述自得為證據。
二、又傳聞法則乃針對被告以外之人於審判外以言詞或書面所為
    之供述之證據；卷附肇事現場照片，乃以科學、機械之方式
    ，對於所拍攝內容所為忠實且正確之記錄，上開照片影像資
    料在性質上亦非供述證據，無刑事訴訟法第159 條第1 項規
    定之適用，附此敘明。
三、其餘本判決所列之書面及言詞供述證據，經被告、輔佐人對
    其證據能力均表示無意見，本院審酌該等書面、言詞證據作
    成時之情況，認為適當，依刑事訴訟法第159 條之5 第1 項
    、第2 項之規定，本判決所列之書面、言詞供述證據，均有
    證據能力。
貳、認定犯罪事實所憑之依據與理由：
一、訊據被告林宏杰固坦承於上揭時、地，與被害人曾松雄發生
    車禍，惟矢口否認有何過失傷害之犯行，辯稱：伊所行駛方
    向係綠燈，所以可以通行，而被害人曾松雄係闖紅燈，且突
    然自行人穿越道折返，而伊已減速並煞車，係因閃避不及始
    致伊身體擦撞被害人云云，惟查：
  (一)被告於前揭時、地，騎乘上開重型機車，與被害人曾松雄發
    生車禍，曾松雄因而受有左側胸部挫傷併瘀腫等傷害之事實
    ，業經被告供承不諱，並有屏東縣政府警察局內埔分局道路
    交通事故現場圖、道路交通事故調查報告表(一)(二)、曾松雄之
    國仁醫院99年5 月6 日國乙字第162087號診斷證明書及高雄
    榮民總醫院99年5 月13日診斷證明書各1 紙、本案照片8 張
    及屏東縣政府警察局指揮中心受理110 報案紀錄單1 紙( 見
    警字卷第12至14、20、21、23至26頁、偵卷第15頁) 附卷可
    稽，此部份之事實，應堪以認定。
  (二)被告雖以前詞置辯，惟查：
  1.證人即被害人曾松雄於警詢證稱：事故發生時間、地點為99
    年4 月15日20時45分，在屏東縣內埔鄉○○村○○路與學興
    路口。車禍前對方林宏杰是騎車牌號碼195-CL M號重機車沿
    學人路快車道由內埔往美和方向直行，至車禍地點擦撞時，
    我行走在行人穿越道橫越道路，導致雙方倒地受傷，我送屏
    東國仁醫院就醫。現場有紅、綠燈號誌。運轉正常，當時我
    行走時號誌為綠燈，當時我欲走至對向駕車而至行人穿越道
    第3 格時看見號誌已轉變為黃燈，我就想回頭，此時對方速
    度很快而衝撞我，導致我倒地受傷送國仁醫院就醫。我身體
    與對方身體碰撞，對方車速很快大約有60公里左右。我身體
    多處擦傷，主要傷處是左側肋骨及胸部受傷等語( 見警卷第
    7 至10頁) 。復於偵查中證稱：我於99年4 月15日晚上8 點
    10分至20分左右，在內埔鄉○○路的交叉路口，走斑馬線要
    穿越學人路，我走到第4 格斑馬線號誌變黃燈，我就回頭要
    往回走，我當時要穿越學人路時還是紅燈，我要走過去的路
    是綠燈，我走到第4 格時才變黃燈。我被撞到時學人路的號
    誌什麼燈我不知道，我一轉頭還沒有往回走就被撞到了。當
    時我一閃時身體是往我原本要走的方向，所以我是身體左側
    被撞到，當時被告是從遠遠的地方直接騎過來，當時學人路
    路口沒有車子在等紅燈等語( 見偵卷第10至12頁) 。核與其
    於本院審理時證稱：99年4 月15日晚上8 點20分左右，我車
    子停在多多檳榔攤的正對面，車子被擋住沒辦法開出來，我
    走斑馬線過去問檳榔攤老闆娘車子是誰的，她說不知道，我
    就要轉回去，看到紅燈要往回走結果就馬上被撞到，當時我
    是走在行人穿越道，在斑馬線中間。我走在行人穿越道時，
    學興路方向是紅燈。我當時走在學人路，要穿越學人路，學
    興路是綠燈，學人路是紅燈。我走到第4 格時學興路的燈號
    變黃燈，當時我往回走時，一轉頭就看到快速度的機車來，
    但我來不及閃避，我是被他的人撞到，不是被他的車子撞到
    ，被告車速約40、50公里左右，當時被告沒有減速，他是直
    撞，撞到我身體左側。我走到一半時，因為看到黃燈，要轉
    回來等語( 見本院卷第54頁背面、第55頁、第56頁背面) 。
    是核證人曾松雄就本案車禍發生經過之相關各節，就其於警
    詢、偵查及本院審理中所為證述，均大致相符，是足認被告
    確因於行駛至行人穿越道時，並未暫停行駛，致與行走於行
    人穿越道之行人即被害人曾松雄發生擦撞，肇生本件交通事
    故，洵堪認定。
  2.又證人郭秋香於警詢及偵查中則分別證稱：我有目擊99年4
    月15日20時45分林宏杰與曾松雄之車禍，當時曾松雄行走在
    斑馬線，由我檳榔攤欲橫越道路至對向看1 部自小客車，至
    道路中央處欲再回頭時，就與林宏杰機車發生擦撞。當時車
    禍發生地點是在行人穿越道上靠近中央處，車禍發生後雙方
    均有倒地，林宏杰就馬上爬起，扶起曾松雄至我檳榔攤坐，
    是曾松雄報案的等語( 見偵卷第16、17頁）；復佐以其於本
    院審理中證稱：我認識曾松雄，他住我們對面，沒有很熟，
    就是隔壁鄰居。我在賣檳榔，店名是多多檳榔攤，我有看到
    本件車禍發生情形，曾松雄是紅燈時過斑馬線，他要去看車
    子，過到第6 格，看完車子往回走，走到第4 、5 格，被告
    就騎車撞過來。當時曾松雄過馬路時，是走在行人穿越道上
    ，曾松雄當時是可以走，他是在學人路跟德美路的交岔口，
    學人路口係紅燈可以過，曾松雄是往回走閃黃燈時被撞到，
    我當時人在檳榔攤，當時視線清楚。被告機車是從從內埔方
    向來的，當時被告機車沒有煞車痕跡，發生車禍前，曾松雄
    沒有在馬路中蹲下，他只是彎腰下來看，他是斜著身體看對
    面的車子等語( 見本院卷第56頁背面、第57頁) 。核與被害
    人即證人曾松雄前揭證述，亦屬相符，基此，益可證被告確
    因於騎乘上開重型機車行駛至行人穿越道時，並未暫停行駛
    ，致與行走於行人穿越道之行人即被害人曾松雄發生擦撞，
    肇生本件事故，至為灼然。
  3.至證人郭秋香對於本件車禍後曾松雄究係於轉黃燈狀態或係
    學人方向已係綠燈路狀態，始返回走之說法不一，惟證人即
    本案現場處理之員警林永新於本院訊問時證稱：我到現場時
    ，有看到郭秋香，我有問證人郭秋香，她說被害人要通過時
    是綠燈，但看一下車子，折返時就變黃燈等語( 見本院卷第
    60頁) 。是以，證人林永新於案發後第一時間，既已向目擊
    本件車禍之證人郭秋香詢問案發情況，則應認案發當時證人
    郭秋香之記憶較為清晰，據此，綜觀各節，本院認自應以證
    人郭秋香於案發當時向證人林永新所為證述，較為可採。準
    此，堪認被告前開所辯，應無足為採。
  4.另被告辯稱伊已於停止線前煞車，現場有煞車痕等語，並提
    出現場照片為證，然證人林永新經本院訊問時證稱：「( 問
    ：警卷所附現場照片是否為案發時第一時間所拍攝？提示警
    卷所附現場照片）是。( 問：請回想肇事地點有無煞車痕或
    刮地痕？) 沒有。( 問：請檢視該照片有無煞車痕？提示被
    告99年10月19日答辯狀所附照片，見本院卷第10頁）沒有煞
    車痕，我們當時在現場也有一直找，但沒有找到。( 問：當
    天有無查看被告車輛？) 我們現場就有照相，被告車體沒有
    特別的損害，只有倒地刮傷，刮傷在左邊或右邊我沒有印象
    等語甚詳( 見本院卷第59頁背面、第60頁正面) ，且經本院
    檢視被告所提出上開照片所指紅色箭頭處，並未發現肇事現
    場有何煞車痕，且此部份亦據證人林永新證述如前，是以，
    被告此部份所述，自難信為真實。
  5.按車輛行駛時，駕駛人應注意車前狀況，隨時採取必要之安
    全措施。又汽車行經行人穿越道，遇有行人穿越時，無論有
    無交通指揮人員指揮或號誌指示，均應暫停讓行人先行通過
    。道路交通安全規則第94條第3 項及第103 條第2 項分別定
    有明文，而被告考領有重型機車駕駛執照，已據被告於警詢
    及本院審理中分別供陳在卷( 見警卷第3 頁、本院卷第63頁
    ) ，則其對上開規定自應知之甚詳。然查，本案肇事地點為
    行人穿越道，業如前述，此亦為被告所不爭執；復參以被告
    於本院審理中供陳：我有看到被害人並儘量避開，但被害人
    折返太緊急，我緊急煞車滑出去身體撞到他。伊第一次看到
    他距離約20公尺左右，我對於此路段熟悉，我去軍營都會經
    過。我看到被害人時，沒有準備要停車，因為那時候是綠燈
    ，有看到他，想說繞過他就可以等語( 見本院卷第63頁背面
    ) 。綜上各情觀之，被告於上述時、地騎乘上開重型機車，
    行經該段行人穿越道，遇有行人穿越時，應暫停行駛，並應
    注意車前狀況，隨時採取必要之安全措施，且依卷附道路交
    通事故調查報告表(一)所載，肇事當時夜間有照明、路面鋪有
    柏油、乾燥、無障礙物、無缺陷，視距良好，堪認依當時之
    狀況，被告若稍加注意，即可採取適切之措置，以避免本件
    車禍之發生，並無不能注意之情事；然被告竟仍繼續向前行
    駛，違反上開交通規則，致其因閃避不及而撞及行走於行人
    穿越道之被害人曾松雄，因而肇事並致被害人曾松雄受有上
    述傷害，足徵被告顯有應注意、能注意而不注意之過失責任
    ，甚為灼然。
  (四)末查，本件被害人曾松雄因本件車禍受有左側胸部挫傷併瘀
    腫等傷害，有前揭國仁醫院及高雄榮民總醫院診斷證明書等
    可資佐證，業如前述，是被告林宏杰之過失行為與被害人曾
    松雄所受上開傷害結果二者間，具有相當因果關係，至為明
    灼。
  (五)綜上所述，本件事證明確，被告林宏杰上開過失傷害之犯行
    ，洵堪認定。
二、核被告林宏杰所為，係犯刑法第284 條第1 項前段之過失傷
    害罪。又「汽車駕駛人，無駕駛執照駕車、酒醉駕車、吸食
    毒品或迷幻藥駕車、行駛人行道或行經行人穿越道不依規定
    讓行人優先通行，因而致人受傷或死亡，依法應負刑事責任
    者，加重其刑至2 分之1 。」道路交通管理處罰條例第86條
    第1 項定有明文，經查本件被告騎乘上開重型機車未依前述
    道路交通安全規則規定，讓行走於行人穿越道之行人即被害
    人優先通行，而致肇生本件交通事故，被害人曾松雄並因而
    受有前述傷害，業經本院審認如前，是被告上開所為，應依
    道路交通管理處罰條例第86條第1 項規定，加重其刑；另被
    告於本件肇事後，在未有偵查犯罪職權之機關或公務員發現
    前，主動向前來現場處理之警員坦承其為本件肇事人，業據
    證人林永新於本院審理中證述明確( 見本院卷第59頁) ，是
    被告之行為，應合於自首之要件，爰依刑法第62條前段規定
    ，減輕其刑，並與前開加重部分，先加重後減輕之。爰審酌
    被告因疏上揭疏失，致撞擊行走於行人穿越道之被害人曾松
    雄，被害人曾松雄並因而受有前述傷害，其侵害他人身體法
    益，所為誠屬不該，且被告於犯罪後仍堅詞否認犯行，犯後
    態度不佳，且迄今仍未與被害人達成和解，暨衡及被告前無
    犯罪紀錄( 見臺灣高等法院被告前案記錄表) 及其智識程度
    、生活狀況等一切情狀，量處如主文所示之刑，並斟以其教
    育程度為大學畢業，家庭經濟狀況為勉持( 見警卷調查受詢
    問人欄所載) 及被害人所受傷勢等情，諭知如主文所示之易
    科罰金折算標準。
三、至被告固聲請本院調查證人郭秋香於偵查中之錄音錄影光碟
    乙節，然證人郭秋香就本件案發時燈號為何之證述及被告就
    本件肇事顯有未依前述道路交通安全規則之過失，既經本院
    認定如前，是本院認此部份之證據，並無調查之必要，附此
    敘明。
據上論斷，應依刑事訴訟法第452 條、第299 條第1 項前段，刑
法第284 條第1 項前段、第62條前段、第41條第1 項前段，道路
交通管理處罰條例第86條第1 項，刑法施行法第1 條之1 ，判決
如主文。
本案經檢察官鍾佩真到庭執行職務。
中    華    民    國   100    年    3     月    23    日
               交通法庭   審判長法  官  徐美麗
                                法  官  楊宗翰
                                法  官  許瑜容
以上正本證明與原本無異。
如不服本判決應於收受判決後10日內向本院提出上訴書狀，並應
敘述具體理由；其未敘述上訴理由者，應於上訴期間屆滿後20日
內向本院補提理由書（均須按他造當事人之人數附繕本）「切勿
逕送上級法院」。
中    華    民    國   100    年    3     月    23    日
                                書記官  龔惠婷
附錄本判決論罪科刑法條全文：
中華民國刑法第284 條
因過失傷害人者，處6 月以下有期徒刑、拘役或5 百元以下罰金
，致重傷者，處1 年以下有期徒刑、拘役或5 百元以下罰金。
從事業務之人，因業務上之過失傷害人者，處 1 年以下有期徒
刑、拘役或 1 千元以下罰金，致重傷者，處 3 年以下有期徒刑
、拘役或 2 千元以下罰金。
道路交通管理處罰條例第86條
汽車駕駛人，無駕駛執照駕車、酒醉駕車、吸食毒品或迷幻藥駕
車、行駛人行道或行經行人穿越道不依規定讓行人優先通行，因
而致人受傷或死亡，依法應負刑事責任者，加重其刑至2 分之1
。
汽車駕駛人，在快車道依規定駕車行駛，因行人或慢車不依規定
，擅自進入快車道，而致人受傷或死亡，依法應負刑事責任者，
減輕其刑。